# 收入准则与债务重组准则的界限

提问人：misslongling 时间：2022-01-24 15:42:45
请教陈老师，“收入准则规定的合同变更，是指经合同各方批准对原合同范围或价格作出的变更。合同变更既可能形成新的具有法律约束力的权利和义务，也可能是变更了合同各方现有的具有法律约束力的权利和义务”。“债务重组准则规定，债务重组是指在不改变交易对手方的情况下，经债权人和债务人协定或法院裁定，就清偿债务的时间、金额或方式等重新达成协议的交易。本准则规范的债务重组不强调在债务人发生财务困难的背景下进行，也不论债权人是否作出让步。也就是说，无论何种原因导致债务人未按原定条件偿还债务，也无论双方是否同意债务人以低于债务的金额偿还债务，只要债权人和债务人就债务条款重新达成了协议，就符合债务重组的定义，属于本准则规范的范围”。实务中，很多时候是企业与客户按合同交易后会签订补充协议，对原合同相关条款进行变更。假设补充协议中仅对回款时间、商品交易价格作了修改。收入准则应用指南中“经合同各方批准对原合同范围或价格作出的变更”属于合同变更，即仅对价格变更也属于合同变更，属于收入准则范围。债务重组准则应用指南中“只要债权人和债务人就债务条款重新达成了协议，就符合债务重组的定义，属于本准则规范的范围”，即对金额、回款时间的变更属于债务重组准则范围。此时判断该补充协议是适用收入准则还是债务重组准则的标准是什么？（假设原合同已经满足收入确认条件并确认了收入）。如果原合同履约义务履行完毕，则补充协议为债务重组，如果原合同履约义务未履行完毕，则补充协议为合同变更，这样理解是否恰当？

回答人：chenyiwei
收入准则和金融工具准则分别规范不同类别的合同。收入准则所规范的是与客户之间签订的、向客户转移商品控制权并据此向客户收取对价的非金融合同；而债务重组准则规范的合同是金融工具合同。
据此，如果对合同条款的变更仅涉及付款金额、时间等结算条款，不涉及商品的品种、数量、交货时间等非金融事项的约定变更，则应根据相关变更的生效时间是发生于商品的控制权转移给客户之前还是之后，判断是适用收入准则对合同变更的规定，还是债务重组准则。
主帖中的观点“如果原合同履约义务履行完毕，则补充协议为债务重组，如果原合同履约义务未履行完毕，则补充协议为合同变更”大致上是合理的。